臺灣板橋地方法院刑事判決　　　　　　　 96年度訴字第275號
公　訴　人　臺灣板橋地方法院檢察署檢察官
被　　　告　丙○○
　　　　　　　　　　　號
選任辯護人　舒建中律師
上列被告因違反毒品危害防制條例案件，經檢察官提起公訴（95
年度偵字第20508 號），本院判決如下：
    主  文
丙○○幫助販賣第二級毒品，處有期徒刑壹年拾月。又幫助販賣
第二級毒品，處有期徒刑壹年拾月。應執行有期徒刑年陸月。
被訴幫助販賣第一級毒品部分，無罪。
    事  實
一、丙○○明知安非他命為毒品危害防制條例第二條第二項第二
    款所定之第二級毒品，不得販賣，而真實姓名不詳，綽號「
    呆哥」之成年男子係從事販賣安非他命營利，竟仍基於幫助
    販賣第二級毒品安非他命之犯意，於民國九十五年八月間某
    日，接獲甲○○撥打其所使用之0000000000號行
    動電話稱欲向綽號「宏偉」之成年男子（即「呆哥」）購買
    安非他命，經丙○○與甲○○約定購買安非他命之數量、金
    額及交付地點後，丙○○即偕同「呆哥」依約至臺北縣板橋
    市○○○路某旅館，由甲○○以新臺幣（下同）三千元之價
    格向「呆哥」購得一公克之安非他命；復於九十五年九月間
    某日，以同上透過丙○○聯絡之方式，在同一地點由甲○○
    以相同價格向「呆哥」購得相同重量之安非他命，丙○○即
    以此方法幫助「呆哥」販賣安非他命予甲○○二次。嗣於九
    十五年八月二十九日下午六時四十分許，經警在臺北縣板橋
    市○○○路六號十三樓之五執行搜索，而循線查悉上情。
二、案經臺北市政府警察局中正第二分局報請臺灣板橋地方法院
    檢察署檢察官偵查起訴。
    理  由
壹、程序方面：
    本件認定事實所引用之卷證資料，並無證據證明係公務員違
    背法定程序所取得，且檢察官、被告及其辯護人於本院準備
    程序及審判期日時均表示同意作為證據而不予爭執，且迄至
    言詞辯論終結前亦未再聲明異議，依刑事訴訟法第一百五十
    九條之五第一項之規定，本件認定事實所引用之證據，均有
    證據能力。
貳、實體方面：
甲、有罪部分：
一、訊據被告丙○○固坦承有以0000000000號行動電
    話與證人甲○○聯絡，且有與「呆哥」一同前往上開旅館，
    並由甲○○向「呆哥」購買安非他命之事實，惟矢口否認有
    何幫助販賣安非他命之犯行，辯稱：是因為剛出監沒有地方
    住，「呆哥」說可以住在他那邊，其受「呆哥」脅迫幫忙接
    聽電話，被「呆哥」利用，且其並未經手毒品云云。經查：
（一）證人甲○○於檢察官偵訊時具結證稱：安非他命是透過被
      告向「宏偉」買的，實際賣家是「宏偉」，一公克三千元
      至四千元不等，於九十五年八、九月間在板橋錢櫃買過二
      次等語，及本院審理時證稱：以0000000000號
      行動電話聯絡購買安非他命事宜；曾透過被告向「宏偉」
      買過安非他命，也確實有拿到二次，被告稱呼「宏偉」為
      「呆哥」；我問被告有無朋友在賣毒品，她跟我說「宏偉
      」，所以我叫被告跟「宏偉」說我要買毒品，買二次安非
      他命均在旅館，被告與「宏偉」均在場，買來的毒品係自
      己施用，安非他命價格均為一公克三千元等語在卷。且被
      告對於證人上述向「呆哥」購得安非他命之過程並不爭執
      ，足以證明證人甲○○確於上開時地，經由被告之安排，
      向「呆哥」購買安非他命之情無訛。至甲○○於本院審理
      時翻稱與被告均為線民，透過被告確認「宏偉」有多少毒
      品云云，惟其所述與警詢不符，且其得知「宏偉」電話後
      ，非但未向員警報告，尚私下向「宏偉」購買毒品以供己
      施用，均與線民工作相違，此部分之證述顯非真實，不足
      採信。
（二）參諸卷附行動電話0000000000號通話之監聽譯
      文，該門號使用者屢次自稱「小彤」，而對話方於接通電
      話時立即稱上開門號使用者為「盧小姐」、「彤姊」、「
      小彤」等情，可知上開門號確屬被告使用。此外，上開門
      號於九十五年八月七日上午十一時十三分許與行動電話0
      000000000號通話時，對方提及「還要一個硬的
      」、同日上午十一時二十二分許與0000000000
      號通話時，問對方：「你那裏可以調到好的男生的嗎？」
      、於九十五年八月十日凌晨二時四分許與0000000
      000之對話中，對方問：「有辦法拿男的嗎？」，答以
      ：「我跟你講沒有啊，現在沒有啊。」、於九十五年八月
      十日下午三時三十六分許與0000000000號通話
      時，對方問：「男的一個多少？」答以：「三千五」、同
      日下午五時二十三分許與0000000000號通話，
      對方問：「你說你朋友那裡男的多少？」答以：「七萬五
      」、於九十五年八月二十一日凌晨四時八分許與綽號「阿
      肥」之人在電話中談及：「阿肥：你有硬的嗎？」「小彤
      ：現在沒有，現在貴啊，八九萬」「阿肥：你幫我問一個
      價錢、數目」「小彤：我問看看」等語，上開通話之內容
      ，均為被告所不爭執，且有通訊監察譯文一份在卷足憑（
      見九十五年度偵字第二○五○八號偵查卷第四十一頁至第
      五十一頁）。由被告上開通話內容，對於來電提及洽詢「
      男生」、「硬的」（均指安非他命）之人，均表示可代問
      數量、價錢，益證被告主觀上確具有幫助「呆哥」販賣安
      非他命之意思至明。又上開通訊監察譯文內容僅可證明被
      告有告知對方關於友人所販售販賣安非他命之數量、有無
      貨、價格之行為，惟尚無從據此證明「呆哥」確有販賣安
      非他命予上開通聯之人之犯行，則販賣安非他命之正犯犯
      行既無積極證據足以證明，則此部分被告幫助「呆哥」販
      賣安非他命之行為即無成立之可能，附此敘明。被告一再
      辯稱係因「呆哥」很兇，迫於無奈而為上開聯絡販賣毒品
      行為，然被告於本院審理時自承：在幫「呆哥」打電話之
      前，「呆哥」就有說可提供住處等語，可見並非要幫忙打
      電話聯絡上開販賣安非他命事宜，才能住在呆哥處，且被
      告行動並未受「呆哥」控制，倘無意幫助上開犯行，大可
      離去或予以拒絕，況據上開監聽譯文內容，有自稱房東之
      人致電被告所使用上開0000000000號行動電話
      ，要求匯房租及押金，接聽之盧小姐之人尚稱：「我先匯
      兩個月房租給你，我下個月要出國」等語，則被告及辯護
      人所辯稱被告無處安身，寄住「呆哥」處云云，亦非無疑
      。從而被告所為上開辯解，顯屬事後卸責之詞，不足採信
      。
（四）綜上所述，足認被告確有於上開時地幫助「呆哥」販賣安
      非他命予甲○○二次之行為，被告前揭所辯，洵無足採，
      本件事證明確，被告犯行堪以認定。
二、按安非他命為毒品危害防制條例第二條第二項第二款所列之
    第二級毒品。核被告丙○○所為，均係犯刑法第三十條第一
    項前段、毒品危害防制條例第四條第二項之幫助販賣第二級
    毒品罪。被告先後幫助「呆哥」販賣安非他命予證人甲○○
    二次之行為，行為互殊，犯意個別，應予分論併罰。又被告
    係基於幫助他人實行犯罪，為幫助犯，應依刑法第三十條第
    二項之規定，按正犯之刑減輕之。爰審酌被告幫助販賣安非
    他命數量及價格非鉅，與多次大量出售者，尚屬有別，其因
    而觸犯法定刑為無期徒刑或七年以上有期徒刑之重典，有法
    重情輕堪予憫恕之情形，爰依刑法第五十九條之規定，予以
    減輕其刑，並遞減輕之。兼衡被告犯罪之手段，其幫助販賣
    之安非他命對於社會治安有重大危害，及其犯罪後之態度等
    一切情狀，爰分別量處如主文所示之刑，並定其應執行刑。
    被告為警查獲時扣得之第一級毒品海洛因四包（合計淨重一
    點八二公克）、第二級毒品甲基安非他命八包（合計淨重四
    點三八公克），固均屬違禁物，惟被告辯稱係「呆哥」所有
    ，與本件幫助販賣第二級毒品無涉，且屬另案之重要證物，
    ；扣案電子磅秤一台、研磨機一台、筆記本三本（起訴書誤
    載為一本）、葡萄糖六瓶、吸食器二支、殘渣袋六只、摻管
    一支、砂糖一包，被告均否認為其所有，且無其他積極證據
    證明該等扣案物為被告所有供本件幫助販賣第二級毒品之用
    ，該等扣案物屬另案重要證物，復非違禁物；被告所使用供
    本件幫助販賣第二級毒品聯絡之用之行動電話一支，乃「呆
    哥」提供被告使用，並非被告所有，此據被告於本院準備程
    序時供明在卷，行動電話內之SIM 卡雖係被告使用以聯絡毒
    品之販賣，惟該門號用戶並非被告，有台灣大哥大資料查詢
    單一紙附於本院卷可稽，既非屬被告所有，復均未扣案，且
    非違禁物，亦均不予宣告沒收，併此敘明。
貳、無罪部分：
一、公訴意旨另以：被告丙○○明知海洛因為毒品危害防制條例
    幯二條第二項第一款所規定之第一級毒品，依法不得販賣，
    竟基於幫助販賣海洛因之犯意，自九十五年八月十七日起，
    在其位於臺北縣板橋市○○○路六號十三樓之五居所，以0
    000000000號行動電話供購買海洛因者作為洽詢毒
    品價格及聯繫毒品販賣事宜之用，並以海洛因每零點九公克
    六千元至七千元不等之價格，多次幫助「呆哥」販賣不等量
    之第一級毒品海洛因予甲○○等人，因認被告丙○○亦涉犯
    刑法第三十條、毒品危害防制條例第四條第一項之幫助販賣
    第一級毒品罪嫌等語。
二、按按犯罪事實應依證據認定之，無證據不得認定其犯罪事實
    。又不能證明被告犯罪者，應諭知無罪之判決，刑事訴訟法
    第一百五十四條第二項、第三百零一條第一項分別定有明文
    。再按，事實之認定，應憑證據，如未能發現相當證據，或
    證據不足以證明，自不能以推測或擬制之方法，為裁判基礎
    ；且認定不利於被告之事實須依積極證據，苟積極證據不足
    為不利於被告事實之認定時，即應為有利於被告之認定；另
    認定犯罪事實所憑之證據，雖不以直接證據為限，間接證據
    亦包括在內，然無論直接證據或間接證據，其為訴訟上之證
    明，須於通常一般之人均不致有所懷疑，而得確信其為真實
    之程度者，始得據之為有罪之認定，倘其證明尚未達到此一
    程度，而有合理之懷疑存在，無從使事實審法院得有罪之確
    信時，即應由法院為諭知被告無罪之判決（最高法院四十年
    台上字第八六號、三十年上字第八一六號、七十六年台上字
    第四九八六號判例參照）。
三、本件公訴人認被告丙○○涉犯販賣幫助第一級毒品罪嫌，無
    非以被告之供述、證人乙○○、甲○○偵查中之證述、上開
    0000000000號行動電話監聽譯文、扣案分裝袋四
    包、電子磅秤、研磨機各一台、記事本三本（起訴書誤載為
    一本）、葡萄糖六瓶、吸食器二支、海洛因四包、殘渣袋六
    只、摻管一支、砂糖一包、甲基安非他命（起訴書誤載為安
    非他命）八包等物、扣案物品及查獲現場照片十九張、毒品
    初步鑑驗報告二紙、臺北市政府警察局鑑驗通知書、法務部
    調查局鑑定書各一紙等件資為論據。
四、查被告於本院審理時堅詞否認其有何幫助販賣海洛因之犯行
    ，辯稱：沒有拿海洛因給甲○○經查，卷附行動電話000
    0000000號（下稱A） 於九十五年八月七日上午十時
    五十一分三十三秒許與甲○○使用之0000000000
    號（下稱B） 行動電話通話之監聽譯文顯示：「A ：你有拿
    錢給家偉嗎？B ：還沒。A ：你拿多少？B ：一萬一，幫我
    拿半錢」等語（見九十五年度偵字第二○五○八號偵查卷第
    四十二頁），僅能證明被告與證人甲○○在通話中談及類似
    毒品之重量、價格，惟尚不足以遽認證人甲○○事後確實因
    此購得海洛因。又證人甲○○於本院審理時具結證稱：「（
    問：你買毒品如何算價錢？）海洛因零點九克四千元，不過
    買海洛因那次並沒有成交。」、「海洛因有叫被告幫我買，
    後來沒有拿到」、在檢察事務官詢問時說海洛因零點九公克
    ，六、七千元，純度還好是掰的，那時確實有透過被告去問
    海洛因的事，但沒有拿到，那時這樣說可能我記錯了等語，
    益見證人事後並未與被告達成海洛因買賣之合意，復未進行
    實際交易，自難憑上開監聽譯文及證人甲○○於檢察事務官
    詢問時之陳述，即謂被告尚有幫助販賣第一級毒品海洛因予
    甲○○或其他人之犯行。
五、綜核上述，此部分依公訴人所提事證，尚不足使所指被告幫
    助販賣海洛因予甲○○等人之犯罪事實達於通常一般之人均
    不致有所懷疑，而得確信為真實之程度。此外，復查無其他
    積極證據足資證明被告有公訴人所指上開幫助販賣第一級毒
    品之犯行，核屬不能證明被告犯罪，應就此部分為被告無罪
    之諭知，以昭審慎。
據上論斷，應依刑事訴訟法第二百九十九條第一項前段、第三百
零一條第一項，毒品危害防制條例第四條第二項，刑法第十一條
、第三十條、第五十一條第五款、第五十九條，判決如主文。
本案經檢察官謝岳龍到庭執行職務。
中　　華　　民　　國　　96　　年　　11　　月　　7 　　日
                刑事第十五庭審判長法  官  陳鴻清
                                  法  官  朱嘉川
                                  法  官  劉安榕
上列正本證明與原本無異。
如不服本判決，應於判決送達後十日內敘明上訴理由，向本院提
出上訴狀（應附繕本），上訴於臺灣高等法院。
                                  書記官  楊馥如
中　　華　　民　　國　　96　　年　　11　　月　　15　　日
附錄本案論罪科刑法條全文：
毒品危害防制條例第4條
製造、運輸、販賣第一級毒品者，處死刑或無期徒刑；處無期徒
刑者，得併科新臺幣 1 千萬元以下罰金。
製造、運輸、販賣第二級毒品者，處無期徒刑或 7 年以上有期徒
刑，得併科新臺幣 7 百萬元以下罰金。
製造、運輸、販賣第三級毒品者，處 5 年以上有期徒刑，得併科
新臺幣 5 百萬元以下罰金。
製造、運輸、販賣第四級毒品者，處 3 年以上 10 年以下有期徒
刑，得併科新臺幣 3 百萬元以下罰金。
製造、運輸、販賣專供製造或施用毒品之器具者，處 1 年以上 7
年以下有期徒刑，得併科新臺幣 1 百萬元以下罰金。
前五項之未遂犯罰之。
